臺灣桃園地方法院刑事判決
                                  111年度審金訴字第623號
公  訴  人  臺灣桃園地方檢察署檢察官
被      告  謝宗佑



上列被告因詐欺等案件，經檢察官提起公訴（110年度偵字第413
13號），被告於準備程序中就被訴事實為有罪之陳述，經本院告
知簡式審判程序之旨，並聽取當事人之意見後，合議庭裁定改由
受命法官獨任依簡式審判程序審理，判決如下：
    主      文
謝宗佑犯三人以上共同犯詐欺取財罪，處有期徒刑壹年參月。
    事實及理由
一、本件犯罪事實及證據，除證據部分補充「被告謝宗佑於本院
    準備程序及審理時之自白」外，餘均引用檢察官起訴書所載
    （詳如附件）。
二、論罪科刑：
（一）核被告所為，係犯刑法第339 條之4 第1 項第2 款之三人
      以上共同詐欺取財罪及洗錢防制法第14條第1 項之一般洗
      錢罪。
（二）被告與真實年籍姓名不詳「阿成」之成年人及其所屬詐欺
      集團成員間，就本件犯行有犯意聯絡與行為分擔，應依刑
      法第28條之規定，論以共同正犯。
（三）被告係以一行為同時觸犯三人以上共同詐欺取財罪及一般
      洗錢罪等2 罪名，應依刑法第55條之規定，從一重論以三
      人以上共同詐欺取財罪。
（四）按想像競合犯之處斷刑，本質上係「刑之合併」。其所謂
      從一重處斷，乃將想像競合犯組成之評價上數罪，合併為
      科刑一罪，其所對應之刑罰，亦合併其評價上數罪之數法
      定刑，而為一個處斷刑。易言之，想像競合犯侵害數法益
      者皆成立犯罪，論罪時必須輕、重罪併舉論述，同時宣告
      所犯各罪名，包括各罪有無加重、減免其刑之情形，亦應
      說明論列，量刑時併衡酌輕罪部分量刑事由，評價始為充
      足，然後依刑法第55條前段規定「從一重處斷」，非謂對
      於其餘各罪可置而不論。因此，法院決定處斷刑時，雖以
      其中最重罪名之法定刑，做為裁量之準據，惟於裁量其輕
      重時，仍應將輕罪合併評價在內（最高法院108 年度台上
      字第4405、4408號判決意旨參照）。洗錢防制法第16條第
      2 項規定：「犯前2 條之罪，在偵查或審判中自白者，減
      輕其刑。」，準此，被告等於本院審判中自白洗錢罪之犯
      行，依上開規定原應減輕其刑，雖其一般洗錢罪屬想像競
      合犯其中之輕罪，惟本院於量刑時仍一併衡酌該部分減輕
      其刑事由，附此說明。
（五）爰審酌被告不思以正當途徑獲取財物，反加入詐欺集團並
      與詐欺集團成員行詐騙行為，牟取不法報酬，動機不良，
      手段可議，價值觀念偏差，危害社會治安，損害告訴人之
      權益，實應非難，兼衡告訴人所受之損害、被告等參與之
      程度、犯後坦承犯行之態度，惟未賠償告訴人所受之損害
      ，並兼衡其素行、智識程度等一切情狀，量處如主文所示
      之刑。
三、沒收：　　
    按「犯罪所得，屬於犯罪行為人者，沒收之。但有特別規定
    者，依其規定」、「前二項之沒收，於全部或一部不能沒收
    或不宜執行沒收時，追徵其價額」、「第1項及第2項之犯罪
    所得，包括違法行為所得、其變得之物或財產上利益及其孳
    息」、「犯罪所得已實際合法發還被害人者，不予宣告沒收
    或追徵」，刑法第38條之1第1項、第3至5項雖定有明文。經
    查，被告於偵訊時供稱未拿到報酬等語，且本件復無證據可
    憑認被告有實獲報酬或朋分詐得之贓款，是既難認之有犯罪
    所得，於法亦不得諭知沒收或追徵價額。
據上論斷，應依刑事訴訟法第273 條之1 第1 項、第299 條第1
項前段、第310 條之2 、第454 條，判決如主文。
本案經檢察官董諭到庭執行職務。
中    華    民    國   111    年    8    月    11     日
                      刑事審查庭  法  官  李佳穎
以上正本證明與原本無異。
如不服本判決應於收受判決後20日內向本院提出上訴書狀，並應
敘述具體理由。其未敘述上訴理由者，應於上訴期間屆滿後20日
內向本院補提理由書(均須按他造當事人之人數附繕本)「切勿逕
送上級法院」。
                                  書記官  蔡萱穎
中    華    民    國   111    年    8    月    11     日
附本件論罪科刑依據之法條：
中華民國刑法第339 條之4
犯第339 條詐欺罪而有下列情形之一者，處1 年以上7 年以下有
期徒刑，得併科1 百萬元以下罰金：
一、冒用政府機關或公務員名義犯之。
二、三人以上共同犯之。
三、以廣播電視、電子通訊、網際網路或其他媒體等傳播工具，
    對公眾散布而犯之。
前項之未遂犯罰之。
洗錢防制法第14條
有第2 條各款所列洗錢行為者，處7 年以下有期徒刑，併科新臺
幣5 百萬元以下罰金。
前項之未遂犯罰之。
前二項情形，不得科以超過其特定犯罪所定最重本刑之刑。
附件：
臺灣桃園地方檢察署檢察官起訴書
                                    110年度偵字第41313號
　　被　　　告　謝宗佑　男　19歲（民國00年00月0日生）
　　　　　　　　　　　　住○○市○○區○○街00號
　　　　　　　　　　　　居桃園市○○區○○○街0號2樓
　　　　　　　　　　　　國民身分證統一編號：Z000000000號
上列被告因詐欺等案件，業經偵查終結，認應提起公訴，茲將犯
罪事實及證據並所犯法條分敘如下：
　　　　犯罪事實
一、謝宗佑於民國110年10月12日某時許，加入真實姓名年籍不
    詳綽號「阿成」者所屬3人以上之詐欺集團，並擔任提領詐
    欺款項之車手角色後，即意圖為自己不法之所有，與所屬詐
    欺集團成員共同基於詐欺取財及洗錢之犯意聯絡，先由該詐
    欺集團成員於110年10月15日上午8時20分許，致電侯平川謊
    稱其女兒因涉及毒品案，遭人控制行動，需將財物交付方得
    以釋回，致侯平川陷於錯誤，依指示將新臺幣(下同)5萬6,0
    00元現金及價值約4萬4,000元之金項鍊、金戒子、金手環各
    1個，分別放在2個紅包袋中，於同(15)日上午9時16分許，
    放在桃園市○○區○○街000號紅豆餅攤內之地板上，謝宗佑於
    同時間即依上手指示，搭乘計程車前往上址監看侯平川放置
    財物，俟侯平川離去後，謝宗佑隨即於同日上午9時20分許
    ，進入紅豆餅攤內拿取上開財物後離去，再前往桃園市桃園
    區三民路，鄰近敏盛醫院附近天橋上，交付身分不詳之上手
    收取，以此方式掩飾或隱匿犯罪所得來源及去向，而移轉犯
    罪所得。嗣侯平川察覺受騙，始報警調閱監視器畫面，而循
    線查悉上情。
二、案經侯平川訴由桃園市政府警察局桃園分局報告偵辦。
　　　　證據並所犯法條
一、證據清單及待證事實：
編號 證據名稱 待證事實 1 被告謝宗佑於警詢及偵查中之供述 坦承加入詐欺集團擔任車手，並於上揭時間、地點，拿取告訴人侯平川遭詐取的財物之事實。 2 證人即告訴人侯平川於警詢之證述 證明其遭詐騙，於110年10月15日上午，將5萬6,000元現金及價值約4萬4,000元之金項鍊、金戒子、金手環各1個，分別放在2個紅包袋中，前往桃園市○○區○○街000號紅豆餅攤，放置在地板上之事實。 3 告訴人侯平川所有之兆豐國際商業銀行、聯邦商業銀行帳戶存摺影本及手機來電顯示 證明告訴人於110年10月15日上午8時20分許，接獲未顯示號碼之詐騙電話，並自其銀行帳戶共提領5萬4,000元現金之事實。  4 監視器錄影翻拍畫面22張及現場照片3張 證明告訴人侯平川將財物放在桃園市○○區○○街000號紅豆餅攤內，被告隨即前往收取之事實。 5 桃園市政府警察局桃園分局111年2月17日桃警分刑字第1110006997號函及警員職務報告 佐證被告經警查獲過程之事實。 
二、核被告謝宗佑所為，係犯刑法第339條之4第1項第2款3人以
    上共同詐欺取財及違反洗錢防制法第2條第1款、第2款規定
    ，而應依同法第14條第1項處罰之洗錢等罪嫌。被告所犯上
    開2罪，屬一行為觸犯數罪名之想像競合犯，請依刑法第55條
    前段規定，從一重論以刑法第339條之4第1項第2款加重詐欺
    取財罪。被告與所屬詐欺集團成員間，有犯意聯絡及行為分
    擔，請論以共同正犯。
三、依刑事訴訟法第251條第1項提起公訴。
　　此　致
臺灣桃園地方法院
中　　華　　民　　國　  111　 年　　5 　　月　　 9　　日
　　　　　　　　　　　　　　　檢　察　官　雷 金 書
本件證明與原本無異　
中    華  　民　  國 　 111   年    5     月    25    日
                              書  記  官  陳 亭 妤 
所犯法條：
中華民國刑法第339條之4
犯第 339 條詐欺罪而有下列情形之一者，處 1 年以上 7 年以
下有期徒刑，得併科 1 百萬元以下罰金：
一、冒用政府機關或公務員名義犯之。
二、三人以上共同犯之。
三、以廣播電視、電子通訊、網際網路或其他媒體等傳播工具，
    對公眾散布而犯之。
前項之未遂犯罰之。
洗錢防制法第2條
本法所稱洗錢，指下列行為：
一、意圖掩飾或隱匿特定犯罪所得來源，或使他人逃避刑事追訴
    ，而移轉或變更特定犯罪所得。
二、掩飾或隱匿特定犯罪所得之本質、來源、去向、所在、所有
    權、處分權或其他權益者。
三、收受、持有或使用他人之特定犯罪所得。
洗錢防制法第14條
有第二條各款所列洗錢行為者，處 7 年以下有期徒刑，併科新
臺幣 5 百萬元以下罰金。
前項之未遂犯罰之。
前二項情形，不得科以超過其特定犯罪所定最重本刑之刑。